臺灣臺北地方法院刑事判決　　　　　　　95年度訴字第1647號
公　訴　人　臺灣臺北地方法院檢察署檢察官
被　　　告　甲○○
　　　　　　　　　　（現另案於臺灣岩灣技能訓練所執行中）
指定辯護人　本院公設辯護人　乙○○
上列被告因違反槍砲彈藥刀械管制條例案件，經檢察官提起公訴
（95年度偵字第11934號），本院判決如下：
    主  文
甲○○未經許可，寄藏手槍，處有期徒刑伍年貳月，併科罰金新
臺幣陸萬元，罰金如易服勞役，以新臺幣壹仟元折算壹日。
扣案之捷克ＣＺ廠製一００型口徑九ＭＭ制式半自動手槍壹支（
含彈匣壹個，槍枝管制編號0000000000號）沒收。
    事  實
一、甲○○明知制式手槍及子彈，均係槍砲彈藥刀械管制條例所
    列管之制式槍砲與彈藥，非經主管機關許可不得寄藏，竟未
    經許可，於民國九十五年五月二十三日凌晨零時許，在臺北
    縣華江橋下堤防邊，受真實姓名、年籍均不詳，綽號「瘋子
    」之成年男子之託，代為保管寄藏該綽號「瘋子」之成年男
    子所交付之捷克ＣＺ廠製一００型口徑九ＭＭ制式半自動手
    槍一支（含彈匣一個，槍枝管制編號0000000000
    號）及口徑九ＭＭ制式子彈十三顆（均業經鑑定試射擊發）
    ，並將之藏放在其隨身攜帶之米色格紋背包內後，放置在其
    所駕駛車牌號碼九Ｅ－七二三五號自用小客車上。嗣因甲○
    ○於同日凌晨一時十五分許，駕駛上開自用小客車違規併排
    停放在臺北市中山區○○○路○段九四號前，等候女友下班
    時，遇警臨檢盤查，心虛情急之下將該只裝有槍、彈之米色
    格紋背包丟置在其上開自用小客車右前座腳踏板上，經警察
    覺有異，徵得甲○○同意接受搜索，要求甲○○自行開啟該
    只米色格紋背包接受盤查後，當場扣上開制式手槍一支（含
    彈匣一個）及制式子彈十三顆。
二、案經臺北市政府警察局中山分局報請臺灣臺北地方法院檢察
    署檢察官偵查起訴。
    理  由
一、訊據被告甲○○對於上開犯罪事實坦承不諱，而扣案槍、彈
    經內政部警政署刑事警察局鑑定結果，送鑑手槍一支係捷克
    ＣＺ廠製一００型口徑九ＭＭ之制式半自動手槍（含彈匣一
    個，槍枝管制編號0000000000號），送鑑時槍號
    遭磨滅，經以電解腐蝕法重現結果，因磨滅過身致無法重現
    ，槍管內具六條右旋來復線，機械性能良好，可擊發同口徑
    制式子彈，具殺傷力。至扣案子彈十三顆，則均係口徑九Ｍ
    Ｍ之制式子彈，經試射擊發結果，均具殺傷力，此有內政部
    警政署刑事警察局九十五年五月二十三日刑鑑字第０九五０
    ０七四四三一號槍彈鑑定書一份附卷可稽。此外，並有制式
    手槍一支（含彈匣一個）扣案可佐及上開扣案制式槍、彈照
    片在卷可稽。足認被告上開自白符實可採。從而，本件事證
    明確，被告犯行洵堪認定，應予依法論處。
二、被告行為後，刑法已於九十四年二月二日修正公布，並於九
    十五年七月一日施行，修正後第二條第一項規定：「行為後
    法律有變更者，適用行為時之法律。但行為後之法律有利於
    行為人者，適用最有利於行為人之法律。」，此係與刑法第
    一條罪刑法定主義契合，而貫徹法律禁止溯及既往原則，係
    規範行為後法律變更所生新舊法律比較適用之準據法，是刑
    法第二條本身雖經修正，但刑法第二條既屬適用法律之準據
    法，本身尚無比較新舊法之問題，應一律適用裁判時之現行
    刑法第二條規定以決定適用之刑罰法律，先予辨明。茲查：
  (一)槍砲彈藥刀械管制條例第七條第四項之未經許可，寄藏手槍
    罪及同條例第十二條第四項之未經許可，寄藏子彈罪，法定
    刑各為五年以上有期徒刑，併科新臺幣一千萬元以下罰金，
    以及五年以下有期徒刑，併科新臺幣三百萬元以下罰金，依
    修正後之刑法第三十三條第五款：「主刑之種類如下：五、
    罰金：新臺幣一千元以上，以百元計算之」之規定，所得科
    處之罰金刑最低為新臺幣一千元；然依被告行為時之罰金罰
    鍰提高標準條例第一條前段之提高倍數十倍與刑法第三十三
    條第五款規定之罰金最低額一元計算，該罪之罰金刑最低額
    僅為新臺幣三十元。因此，比較上述修正前、後之刑罰法律
    ，自以被告行為時即修正施行前刑法關於科處罰金刑之法律
    較有利於被告。
  (二)關於易服勞役之折算標準，除刑法第四十二條第二項規定有
    所修正外，罰金罰鍰提高標準條例於九十五年四月二十八日
    修正，並自同年七月一日起生效施行。修正前刑法第四十二
    條第二項係規定「易服勞役以一元以上三元以下，折算一日
    。但勞役期限不得逾六個月」，再依據修正前罰金罰鍰提高
    標準條例第二條：「依刑法第四十一條易科罰金或第四十二
    條第二項易服勞役者，均就其原定數額提高為一百倍折算一
    日；法律所定罰金數額未依本條例提高倍數，或其處罰法條
    無罰金刑之規定者，亦同。」之規定，被告行為時之易服勞
    役折算標準最高係以銀元三百元即新臺幣九百元折算一日；
    惟修正後刑法第四十二條第三項則規定為：「易服勞役以新
    臺幣一千元、二千元、三千元折算一日。但勞役期限不得逾
    一年」，係以新臺幣一千元、二千元、三千元之標準折算一
    日。經比較新舊法，以新法之易服勞役折算標準較有利於被
    告，是本案應依刑法第二條第一項但書之規定，就所諭知罰
    金刑部分，適用修正後刑法第四十二條第三項之規定，定罰
    金易服勞役之折算標準。
三、核被告所為，係違反槍砲彈藥刀械管制條例第七條第四項之
    未經許可，寄藏手槍罪及同條例第十二條第四項之未經許可
    ，寄藏子彈罪。又槍砲彈藥刀械管制條例第七條第四項、第
    十二條第四項，雖將持有與寄藏為分別之處罰規定，然寄藏
    與持有，均係將物置於自己實力支配之下，僅寄藏必先有他
    人之持有行為，而後始為之受寄代藏而已。寄藏之受人委託
    代為保管，其保管之本身，亦屬持有，僅此持有係受寄之當
    然結果，雖不應另就持有予以論罪。是公訴人認被告所為係
    違反槍砲彈藥刀械管制條例第七條第四項之未經許可，持有
    手槍罪及同條例第十二條第四項之未經許可，持有子彈罪，
    尚有未合。惟其起訴之基本社會事實相同，法條同一，本院
    自應均逕論以未經許可，寄藏手槍及未經許可，寄藏子彈罪
    。被告同時寄藏上開制式槍、彈之行為，係一行為觸犯數罪
    名之想像競合犯，應依刑法第五十五條之規定，從一重之未
    經許可，寄藏手槍罪處斷。爰審酌被告犯罪之動機、目的、
    手段、寄藏扣案制式手槍一支及制式子彈十三顆之數量，寄
    藏時間甚短，旋即為警查獲，對於人身安全、社會治安可能
    造成之危害甚鉅，惟尚未造成實害及犯後坦承不諱，頗知悔
    改之態度等一切情狀，量處如主文所示之刑，並就罰金刑部
    分諭知易服勞役之折算標準，以資懲儆。又扣案之制式手槍
    一支（含彈匣一個），為違禁物，應依刑法第三十八條第一
    項第一款之規定，宣告沒收之。至扣案之制式子彈十三顆，
    均經鑑定單位即內政部警政署試射擊發，因已不具完整結構
    失其效能，而無殺傷力，試射後的彈頭、彈殼，已非供犯罪
    所用之物，亦非屬違禁物，依法均不得併予宣告沒收，附此
    敘明。
據上論斷，應依刑事訴訟法第二百九十九條第一項前段，槍砲彈
藥刀械管制條例第七條第四項、第十二條第四項，刑法第十一條
前段、第五十五條、第四十二條第三項、第三十八條第一項第一
款，判決如主文。
本案經檢察官高怡修到庭執行職務。
中　　華　　民　　國　　96　　年　　6 　　月　　7 　　日
                        臺灣臺北地方法院刑事第十五庭
                            審判長法  官  廖紋妤
                                  法  官  邱蓮華
                                  法  官  吳麗英
上列正本證明與原本無異。
如不服本判決，應於判決送達後十日內向本院提出上訴狀。
                                  書記官  田華仁
中　　華　　民　　國　　96　　年　　6 　　月　　7 　　日
附錄本案論罪科刑法條：
槍砲彈藥刀械管制條例第七條
未經許可，製造、販賣或運輸火砲、肩射武器、機關槍、衝鋒槍
、卡柄槍、自動步槍、普通步槍、馬槍、手槍或各類砲彈、炸彈
、爆裂物者，處死刑、無期徒刑或七年以上有期徒刑；處徒刑者
，併科新臺幣三千萬元以下罰金。
未經許可，轉讓、出租或出借前項所列槍砲、彈藥者，處無期徒
刑或五年以上有期徒刑，併科新臺幣一千萬元以下罰金。
意圖供自己或他人犯罪之用，而犯前二項之罪者，處死刑或無期
徒刑；處徒刑者，併科新臺幣五千萬元以下罰金。
未經許可，持有、寄藏或意圖販賣而陳列第一項所列槍砲、彈藥
者，處五年以上有期徒刑，併科新臺幣一千萬元以下罰金。
第一項至第三項之未遂犯罰之。
槍砲彈藥刀械管制條例第十二條
未經許可，製造、販賣或運輸子彈者，處一年以上七年以下有期
徒刑，併科新臺幣五百萬元以下罰金。
未經許可，轉讓、出租或出借子彈者，處六月以上五年以下有期
徒刑，併科新臺幣三百萬元以下罰金。
意圖供自己或他人犯罪之用，而犯前二項之罪者，處三年以上十
年以下有期徒刑，併科新臺幣七百萬元以下罰金。
未經許可，持有、寄藏或意圖販賣而陳列子彈者，處五年以下有
期徒刑，併科新臺幣三百萬元以下罰金。
第一項至第三項之未遂犯罰之
